【裁判字號】    92,上訴,1509
【裁判日期】    920513
【裁判案由】    毒品危害防制條例
【裁判全文】
臺灣高等法院刑事判決                          九十二年度上訴字第一五０九號
    上  訴  人  臺灣宜蘭地方法院檢察署檢察官
    被      告  甲○○
右上訴人因被告違反毒品危害防制條例案件，不服臺灣宜蘭地方法院九十二年度訴字
第九九號號，中華民國九十二年四月十六日第一審判決（起訴案號：臺灣宜蘭地方法
院檢察署九十二年度毒偵字第一五三號），提起上訴，本院判決如左：
    主  文
原判決撤銷，發回臺灣宜蘭地方法院。
    理  由
一、公訴意旨略以：被告甲○○前因施用第二級毒品安非他命案件，先後二次經觀察
    、勒戒後，均認無繼續施用毒品之傾向，由臺灣宜蘭地方法院檢察署檢察官於八
    十七年十一月六日、九十一年三月五日以八十七年度偵字第三一一０號、九十一
    年度毒偵緝字第十八號為不起訴處分確定，復因施用第一級毒品海洛因、第二級
    毒品安非他命案件，經臺灣宜蘭地方法院於九十一年十一月二十九日，以九十一
    年度訴字第四三三號判處有期徒刑十月、七月，應執行有期徒刑一年四月，並於
    九十一年十二月二十七日確定。仍不知悔改，於九十一年十二月十八日之某時，
    在位於宜蘭縣羅東鎮境內之某處，以摻入香煙內點火吸食之方式，同時施用第一
    級毒品海洛因、第二級毒品安非他命一次，因認被告涉有違反毒品危害防制條例
    第十條第一項、第二項罪嫌。
二、原審判決以：
  (1)按案件曾經判決確定者，應諭知免訴之判決，刑事訴訟法第三百零二條第一款定
    有明文。又訴訟上所謂一事不再理之原則，關於實質上一罪或裁判上一罪，亦均
    有其適用，最高法院六十年臺非字第七七號著有判例可資參照。
  (2)查被告甲○○曾自九十一年九月初起至九十一年九月十日晚間十二時許，連續在
    其位於宜蘭縣羅東鎮○○路一百四十八巷七號租屋處，連續施用第一級毒品海洛
    因三次，另連續施用第二級毒品安非他命四次，嗣經警於九十一年九月十二日下
    午一時四十五分許，在宜蘭縣羅東鎮○○路金門餐廳前查獲，經臺灣宜蘭地方法
    院以九十一年度訴字第四三三號於九十一年十一月二十九日判處有期徒刑十月、
    七月，應執行有期徒刑一年四月，並於九十一年十二月二十七日確定，有該判決
    書附卷可稽。而本件公訴人認被告於九十一年十二月十八日之某時，在宜蘭縣羅
    東鎮之某處，施用第一級毒品海洛因及第二級毒品安非他命，為警於九十一年十
    二月二十二日查獲之事實，經核被告該次之施用毒品犯行，與前揭經判決確定之
    部分，時間相隔僅三月，顯與前揭判決確定之犯行係基於概括之犯意而為之，核
    有連續犯之關係，為裁判上之一罪，是被告被訴右開犯行應為前案判決效力所及
    ，核諸首開說明，本件爰不經言詞辯論，逕為諭知免訴之判決。
三、檢察官上訴意旨以：前案臺灣宜蘭地方法院九十一年度訴字第四三三號之宣示判
    決日期係在九十一年十一月二十九日，而本件起訴書所認定被告涉施用第一級毒
    品海洛因、第二級毒品安非他命，係在九十一年十二月十八日之某時，係在前案
    宣示判決日期之後，即非前揭判決之確定判決效力所及，原審判決免訴，應有未
    當。請求撤銷原判決，另為適當之判決。
四、按刑事訴訟法第三旦零二條第一款規定，案件曾經判決確定者，應為免訴之判決
    ，係以同一案件，已經法院為實體上之確定判決，該被告應否受刑事制裁，既因
    前次判決而確定，不能更為其他有罪或無罪之實體上裁判，此項原則，關於實質
    上一罪或裁判上一罪，其一部事實已經判決確定者，對於構成一罪之其他部分，
    固亦均應適用，但此種事實係因審判不可分之關係在審理事實之法院，就全部犯
    罪事實，依刑事訴訟法第二百六十七條規定，本應予以審判，故其確定判決之既
    判力自應及於全部之犯罪事實，惟若在最後審理事實法院宣示判決後始行發生之
    事實，既非該法院所得審判，即為該案判決之既判力所不能及（最高法院卅二年
    上字第二五七八號判例參照），是既判力對於時間效力之範圍應以最後審理事實
    法院之宣示判決日為判斷之標準，而上開判例稱「最後審理事實法院」而非謂「
    最後事實審」，顯然不限於二審判決，因而在未經上訴於二審法院之判決，亦屬
    相同，否則，如認判決在一審確定者，其既判力延伸至確定之時則於第一審法院
    宣示判決後因被告逃匿無法送達延宕確定日期，在此期間，被告恣意以概括之犯
    意連續為同一罪名之犯行，而受免訴判決，其有違公平正義原則，實非確當，此
    有最高法院八十二年度第四次刑事庭會議
五、經查：本件起訴意旨係以被告於九十一年十二月十八日之某時，在位於宜蘭縣羅
    東鎮境內之某處，以摻入香煙內點火吸食之方式，同時施用第一級毒品海洛因、
    第二級毒品安非他命一次，係發生於前案即原審九十一年度訴字第四三三號案件
    宣示判決日期九十一年十一月二十九日之後，依前開決議說明，顯非前案確定判
    決既判力所及，原審遽就被告於前案宣示判決後所發生之犯罪事實，認係前案確
    定判決之既判力所及，而為免訴之判決，顯有未洽。檢察官上訴意旨，執此指摘
    原判決不當，為有理由，自應由本院將原判決撤銷，發回原法院另為適法之判決
    ，並不經言詞辯論為之。
據上論斷，應依刑事訴訟法第三百六十九條第一項但書、第三百七十二條，判決如主
文。
中      華      民      國    九十二    年      五      月     十三     日
                              臺灣高等法院刑事第八庭
                                  審判長法  官  陳  祐  治
                                        法  官  楊  炳  禎
                                        法  官  王  炳  梁
右正本證明與原本無異。
如不服本判決，應於收受送達後十日內向本院提出上訴書狀，其未敘述上訴之理由者並
得於提起上訴後十日內向本院補提理由書（均須按他造當事人之人數附繕本）。
                                        書記官  潘  大  鵬
中      華      民      國    九十二    年      五      月      十五    日


司法院資訊處製作；財團法人民間司法改革基金會備份。
